【裁判字號】    91,訴,806
【裁判日期】    920516
【裁判案由】    違反毒品危害防制條例
【裁判全文】
臺灣新竹地方法院刑事判決                          九十一年度訴字第八六號
    公  訴  人  臺灣新竹地方法院檢察署檢察官
    被      告  甲○○
右列被告因違反毒品危害防制條例案件，經檢察官提起公訴（九十一年度毒偵字第二
四九號、第七八九號、第九三五號），本院判決如左：
    主  文
甲○○連續施用第一級毒品，處有期徒刑捌月；扣案之第一級毒品海洛因參包（合計
淨重參點貳零公克，包裝重零點陸柒公克）、第一級毒品海洛因壹包（淨重零點貳陸
公克，包裝重零點貳參公克），均沒收銷燬之；扣案之注射針筒肆支、分裝工具吸管
貳支，均沒收。又連續施用第二級毒品，處有期徒刑參月。應執行有期徒刑玖月；扣
案之第一級毒品海洛因參包（合計淨重參點貳零公克，包裝重零點陸柒公克）、第一
級毒品海洛因壹包（淨重零點貳陸公克，包裝重零點貳參公克），均沒收銷燬之；扣
案之注射針筒肆支、分裝工具吸管貳支，均沒收。
事  實
一、甲○○前因施用毒品案件，經依臺灣高雄地方法院八十八年度毒聲字第六九二七
    號裁定送觀察、勒戒後，認無繼續施用毒品之傾向，由臺灣高雄地方法院檢察署
    檢察官於民國八十八年十二月二十七日以八十八年度偵緝字第二０四三號為不起
    訴處分確定後，甲○○復因施用第二級毒品安非他命案件，再經本院九十年度毒
    聲字第一五０八號裁定送觀察、勒戒後，仍認無繼續施用毒品之傾向，由臺灣新
    竹地方法院檢察署檢察官於九十年十二月七日以八十九年度毒偵字第二九三三號
    為不起訴處分確定。
二、惟甲○○仍不知悔改，基於施用第一級毒品海洛因之概括犯意，自九十一年二月
    八日起至九十二年一月初某日止，在其位於新竹市○○路四六九巷四五號住處，
    用海洛因加入礦泉水後再以針筒注射之方式，以每日約一次之頻率，多次施用第
    一級毒品海洛因；且甲○○另基於施用第二級毒品安非他命之概括犯意，先於九
    十一年二月八日十三時十分許（起訴書誤載為九十一年二月八日九時三十分許）
    回溯九十六小時內之某時，在不詳地點施用安非他命一次，又於九十一年五月三
    十日上午五時許（起訴書誤載為九十一年五月三十日二時三十分許）回溯九十六
小時內之某時，在其上開住處，以將安非他命放入玻璃球內點火燃燒成煙而吸食
    之方式，施用第二級毒品安非他命一次。嗣經警於下述時地三度查獲：九十一
    年二月八日上午九時三十分許，在其前開住處查獲，並扣得第一級毒品海洛因三
    包（合計淨重三點二零公克，包裝重零點六七公克，純度百分之十八點二二，純
    質淨重零點五八公克，見九十一年度白保管字第四十號扣押物品清單），及其所
    有且供其施打海洛因之注射針筒一支、分裝吸管二支（均見九十一年度保管字第
    二二三號扣押物品清單）；九十一年五月三十日凌晨二時三十分許，在新竹市
    ○○路與勝利路口查獲，並扣得第一級毒品海洛因一包（淨重零點二六公克，包
    裝重零點二三公克，見九十一年度白保管字第一六八號扣押物品清單）；九十
    一年七月六日凌晨二時許，在新竹市○○路與中正路口查獲，並扣得甲○○所有
    且供其施用海洛因之注射針筒三支（見九十一年度保管字第一二五六號扣押物品
    清單）。
三、案經新竹市警察局移送暨新竹市警察局第二分局報告台灣新竹地方法院檢察署檢
    察官偵查起訴。
    理  由
一、訊據被告甲○○對於前揭時地連續施用第一級毒品海洛因、第二級毒品安非他命
    之事實，除否認曾於九十一年二月八日十三時十分許回溯九十六小時內之某時，
    在不詳地點施用安非他命一次以外，其餘均已在本院審理時坦承不諱，惟辯稱其
    罹患口腔癌，因減輕疼痛而施用毒品云云。經查：
（一）關於被告自白連續施用海洛因部分，復有被告坦承為其所有、供其施用海洛因
      之注射針筒四支（其中一支見九十一年度保管字第二二三號扣押物品清單，另
      三支見九十一年度保管字第一二五六號扣押物品清單）、分裝工具吸管二支扣
      案可資佐證。且扣案之第一級毒品海洛因四包，其中三包（見九十一年度白保
      管字第四十號扣押物品清單）經送法務部調查局鑑定結果，確含有第一級第六
      項毒品海洛因成分，合計淨重三點二零公克，包裝重零點六七公克，純度百分
      之十八點二二，純質淨重零點五八公克，此有法務部調查局九十一年三月十二
      日調科壹字第一００００一二一九號鑑定通知書一紙附卷足稽，另一包（見九
      十一年度白保管字第一六八號扣押物品清單）經法務部調查局鑑定結果，亦含
      有第一級第六項毒品海洛因成分，淨重零點二六公克，包裝重零點二三公克，
      亦有法務部調查局九十一年七月八日調科壹字第一００００一三五０號鑑定通
      知書一紙存卷可憑。又被告先後於九十一年二月八日十三時十分許、同年五月
      三十日上午五時許、同年七月六日凌晨三時四十分許，三度在警局採集之尿液
      （尿液檢體編號依序分別為：Ｂ─０七一、Ｂ─一九八、Ｈ─０八八），經送
      鑑驗結果，均呈嗎啡陽性反應，亦有真實姓名代號對照表三件、國防部憲兵司
      令部刑事鑑識中心九十一年九月四日（九一）綱得字第一一八六二號、九十一
      年十一月十五日（九一）綱得字第一五五一四號鑑驗通知書各一紙、新竹市衛
      生局九十一年七月十一日竹市衛六字第八七０九號不法藥物尿液初步篩檢報告
      書一份在卷可按。綜上，被告此部份之自白，應與事實相符，足堪採信。
（二）關於被告坦認於九十一年五月三十日上午五時許回溯九十六小時內之某時，在
      其上開住處，施用第二級毒品安非他命一次之事實，亦有被告於此揭時間採尿
      （尿液檢體編號為：Ｂ─一九八）送驗呈甲基安非他命陽性反應之真實姓名代
      號對照表、前述國防部憲兵司令部刑事鑑識中心九十一年十一月十五日（九一
      ）綱得字第一五五一四號鑑驗通知書各一紙附卷可參，是被告此部份之自白，
      亦屬可採。
（三）被告雖否認曾於九十一年二月八日十三時十分許回溯九十六小時內之某時，在
      不詳地點施用安非他命一次，然被告於此時間在警局所親自採集之尿液（尿液
      檢體編號：Ｂ─０七一），經送國防部憲兵司令部刑事鑑識中心以氣相層析質
      譜分析法檢驗後，其檢驗結果為「尿液中有煙毒（嗎啡）反應，有甲基安非他
      命反應」，有真實姓名代號對照表暨前述國防部憲兵司令部刑事鑑識中心九十
      一年九月四日（九一）綱得字第一一八六二號綱得字第一五五一四號鑑驗通知
      書各一紙在卷可稽。按「尿液毒品檢驗若能使用較先進之氣相層析質譜儀分析
      法確認，則可完全排除偽陽性之干擾，為目前最具公信力的檢驗方法」，有法
      務部調查局第六處（八七）發技（一）字第八七０七四五七四號函附卷為憑，
      是前開國防部憲兵司令部刑事鑑識中心所採用之檢驗方法已可完全排除毒品偽
      陽性之干擾，檢驗結果堪以採信，被告此部份所辯並不足採。次按「甲基安非
      他命經口服投與後約百分之七十於二十四小時內自尿液中排出，約百分之九十
      於九十六小時內自尿液中排出，甲基安非他命之檢出與其投與方式、投與量、
      個人體質、採尿時間及檢測儀器之精密度等諸多因素有關，惟依上述資料推斷
      ，最長可能不會超過四日」，亦有行政院衛生署藥物食品檢驗局（八一）藥檢
      壹字第００一一五六號函附卷可按。是以，揆之上開說明，被告於九十一年二
      月八日十三時十分許回溯九十六小時內之某時，在不詳地點施用安非他命一次
      之犯行，堪以認定。
（四）被告雖辯稱其因罹患口腔癌，為減輕疼痛而施用毒品云云，然被告並未提出任
      何證據可供佐證其確實罹患口腔癌，是其所辯，自無從遽信。況且，海洛因及
      安非他命均屬違禁物，亦屬於管制藥品，如為正當醫療使用之需要，亦須由領
      得管制藥品管理局核發使用執照之醫師，依據管制藥品管理條例之規定開立處
      方，方得使用，此觀諸管制藥品管理條例第一條至第十三條之規定即明，實非
      需用者得以自行使用，被告前經二次觀察勒戒，有台灣高等法院被告全國前案
      紀錄表一份在卷可憑，當知一般人自行施用海洛因或安非他命，均為法律所不
      許之行為，從而，被告上開辯解縱屬實情，亦無從阻卻其施用毒品之違法性。
二、第查，被告前因施用毒品案件，經依臺灣高雄地方法院八十八年度毒聲字第六九
    二七號裁定送觀察、勒戒後，認無繼續施用毒品之傾向，由臺灣高雄地方法院檢
    察署檢察官於八十八年十二月二十七日以八十八年度偵緝字第二０四三號為不起
    訴處分確定後，復因施用第二級毒品安非他命案件，再經本院九十年度毒聲字第
    一五０八號裁定送觀察、勒戒後，仍認無繼續施用毒品之傾向，由臺灣新竹地方
    法院檢察署檢察官於九十年十二月七日以八十九年度毒偵字第二九三三號為不起
    訴處分確定，此有台灣新竹地方法院檢察新竹地方法院檢察署刑案資料查註紀錄
    表、台灣高等法院被告全國前案紀錄表、不起訴處分書等在卷可考。是以，本件
    被告係三犯毒品危害防治條例第十條之罪。
三、綜上各情，本案罪證已臻明確，被告犯行洵堪認定，應予依法論科。
四、按海洛因、安非他命分別為毒品危害防制條例第二條第二項第一款、第二款規定
    之第一級、第二級毒品。被告甲○○非法施用海洛因及安非他命，核其所為係犯
    毒品危害防制條例第十條第一項、第二項之非法施用第一級毒品罪及第二級毒品
    罪。被告因施用毒品前後而持有毒品之低度行為，應為施用毒品之高度行為所吸
    收，不另論罪。被告所為多次施用第一級、第二級毒品行為，時間緊接，犯罪構
    成要件相同，顯均係出於概括之犯意為之，應均依連續犯之規定論以一罪，並均
    依法加重其刑。被告所犯之施用第一級毒品罪及施用第二級毒品罪，犯意各別，
    罪名不同，應分論併罰。公訴意旨雖僅就被告於九十一年二月八日十三時十分許
    、同年五月三十日五時許、同年七月六日凌晨三時四十分許，各回溯二十六小時
    內之某時，三次施用海洛因之犯行起訴，惟右揭事實所載被告其他施用海洛因之
    行為，與已起訴部分具有連續犯之裁判上一罪之關係，本院自得一併審理。又公
    訴意旨另認被告於九十一年七月六日凌晨三時四十分許回溯九十六小時內之某時
    ，曾在不詳處所施用安非他命一次，然該時間被告在警局所採之尿液（尿液檢體
    編號：Ｈ─０八八），經新竹市衛生局檢驗後，並未檢出甲基安非他命反應，有
    真實姓名代號對照表及該局九十一年七月十一日竹市衛六字第八七０九號不法藥
    物尿液初步篩檢報告書各一份在卷可考，是此部份之犯行尚屬不能證明，惟公訴
    人認此部份與前揭被告二度施用安非他命之行為間，具有連續犯之裁判上一罪之
    關係，爰不另為無罪之諭知。爰審酌海洛因、安非他命危害施用者之神經中樞，
    使施用者產生幻聽及幻想之症狀，對施用者之健康產生不良影響，同時因幻聽及
    幻想結果亦可能使施用者對周遭之人施暴，對公共秩序產生危害，被告施用海洛
    因次數非少、頻率甚高，施用安非他命則僅二次，兼衡被告犯後坦承大部分之犯
    行，態度尚稱良好等一切情狀，各量處如主文所示之刑，並定其應執行之刑。
五、扣案之第一級毒品海洛因三包（合計淨重三點二零公克，包裝重零點六七公克，
    見九十一年度白保管字第四十號扣押物品清單）、第一級毒品海洛因一包（淨重
    零點二六公克，包裝重零點二三公克，見九十一年度白保管字第一六八號扣押物
    品清單），均為違禁物，不問屬於被告與否，皆應依毒品危害防制條例第十八條
    第一項前段沒收銷燬之。另扣案之注射針筒四支、分裝工具吸管二支（分見九十
    一年度保管字第二二三號、第一二五六號扣押物品清單），為被告所有，並係供
    其施用海洛因所用之物，已據被告供明在卷，爰依刑法第三十八條第一項第二款
    沒收。
六、被告雖自白其於九十一年四月上旬某日起至九十二年一月初某日止，以三至四天
    施用一次之頻率，在其前開住處多次施用安非他命（見本院九十二年四月十五日
    訊問筆錄）。然查，除右揭事實所載被告二次施用安非他命之行為，確有上開真
    實姓名代號對照表及驗尿報告可供佐證之外，其餘並無積極證據足資證明，自不
    得單憑被告之自白遽為不利於被告之認定，附此敘明之。
據上論斷，應依刑事訴訟法第二百九十九條第一項前段，毒品危害防制條例第十條第
一項、第二項、第十八條第一項前段，刑法第十一條前段、第五十六條、第三十八條
第一項第二款、第五十一條第五款，判決如主文。
本案經檢察官邱朝智到庭執行職務。
中      華      民      國    九十二    年      五      月     十六     日
                                  臺灣新竹地方法院刑事第一庭
                                      法  官  李珮瑜
右正本證明與原本無異。
如不服本判決，應於判決送達後十日內向本院提出上訴狀( 應附繕本 )，上訴於臺灣
高等法院。
                                      書記官  龔紀亞
中      華      民      國    九十二    年      五      月     十六     日
附錄法條：
毒品危害防制條例第十條
施用第一級毒品者，處六月以上五年以下有期徒刑。
施用第二級毒品者，處三年以下有期徒刑。


司法院資訊處製作；財團法人民間司法改革基金會備份。
